臺灣高等法院高雄分院刑事判決　　　　 93年度上易字第528號
上　訴　人　臺灣高雄地方法院檢察署檢察官
上　訴　人
即　被　告　乙○○
選任辯護人　李慶榮律師
　　　　　　孫守濂律師
上列上訴人因被告妨害名譽等案件，不服臺灣高雄地方法院93年
度易字第793 號中華民國93年8 月24日第一審判決（起訴案號：
臺灣高雄地方法院檢察署92年度偵字第25910 號），提起上訴，
本院判決如下：
    主  文
原判決關於誹謗及定執行刑部分均撤銷。
乙○○公然侮辱人，處罰金貳仟元，如易服勞役，以佰元折算
壹日。
其餘上訴駁回。
    事  實
一、乙○○從事珠寶買賣生意，因前於民國89年12月7 日遭人搶
    奪珠寶一批後，見同行甲○○所經營之珠寶攤商品突然增加
    ，並陳列有疑似其遭搶奪之珠寶，乃心生不滿，明知涉犯上
    開搶案之嫌犯張道源業經警察機關查獲，且無何積極證據足
    資證明甲○○與該搶案有關，竟仍：(一)基於恐嚇之故意，於
    91年8 、9 月間某日，在台南市○○路玉市內，與甲○○為
    珠寶遭搶奪一事理論，致生爭執，而以加害生命之事，向甲
    ○○恫稱：「我要宰你，我當然就要宰你」等語，致甲○○
    心生畏懼，而生危害於安全。(二)另基於公然侮辱之故意，於
    92年10月29日中午12時30分許，在高雄市○○○路252 號「
    十全玉市場」之不特定人得共見共聞之處所，當眾辱罵甲○
    ○為「搶匪」，足以貶損甲○○之社會評價。
二、案經甲○○訴由高雄市政府警察局三民第一分局報告臺灣高
    雄地方法院檢察署檢察官偵查起訴。
    理  由
一、程序方面─
  (一)上訴人即被告乙○○（以下簡稱被告）及其辯護人於本院並
    未爭執告訴人甲○○、證人吳壕鈺偵訊陳述之證據能力，且
    其等供（證）述亦無何顯不可信之情形，其等於偵查中之陳
    述，依刑事訴訟法第159 條之1 規定得為證據，則告訴人甲
    ○○、證人吳壕鈺於偵查中之供（證）述自有證據能力。
  (二)刑事訴訟法上「證據排除原則」，係指將具有證據價值，或
    真實之證據因取得程序之違法，而予以排除之法則。而私人
    之錄音、錄影之行為所取得之證據，應受刑法第315 條之1
    與通訊保障及監察法之規範，私人違反此規範所取得之證據
    ，固應予排除。惟依通訊保障及監察法第29條第3 款規定：
    「監察者為通訊之一方或已得通訊之一方事先同意，而非出
    於不法目的者，不罰」，通訊之一方非出於不法目的之錄音
    ，所取得之證據，即無證據排除原則之適用（最高法院92年
    度台上字第2667號判決參照）。辯護人於本院準備程序中爭
    執告訴人所提與被告於91年8 、9 月間在台南市○○路玉市
    內對話錄音帶之證據能力，惟該錄音帶係由通訊之一方─告
    訴人，為保護自己而錄製（即保留被告之犯罪證據），並無
    不法，按之上開說明，自無證據排除原則之適用，得為本件
    之證據。
  (三)另辯護人於本院審理程序，聲請傳喚證人祈琳瑛，以證明祈
    琳瑛曾自告訴人處購得被告遭搶奪之珠寶。惟告訴人出售予
    祈琳瑛之珠寶，其取得原因非只有因搶奪而得一端，縱傳訊
    祈琳瑛到庭，亦無法證明告訴人為「搶匪」；又本院已依被
    告之聲請，傳訊同為珠寶販賣業之證人張媽肅到庭作證，自
    無再行傳訊祈琳瑛之必要，合先說明。
二、認定犯罪事實所憑證據及理由─
  (一)訊據被告固坦承有於上開時地指稱告訴人為「搶匪」之事實
    ，惟矢口否認有何恐嚇及公然侮辱犯行，辯稱：「伊並未恐
    嚇甲○○，且伊也不可能在黑道大哥面前對甲○○說『我要
    宰你、我要宰你』；又伊說甲○○是『搶匪』，那只是一個
    稱呼，且祈琳瑛確曾向甲○○購得伊遭搶的蛋白石，所以甲
    ○○應該與該搶案有關」云云。
  (二)經查：
  1.恐嚇部分─
  (1)被告於上開時地向告訴人恫稱：「我要宰你，我當然就要宰
    你」等語，致告訴人心生畏懼之事實，業經告訴人於原審指
    訴綦詳（見原審卷第27頁），並有告訴人提出之其與證人吳
    壕鈺、被告三人間對話錄音帶1 捲及錄音譯文為證（見92
    偵25910 號卷第38至44頁）。
  (2)經原審當庭播放勘驗告訴人所提上開錄音帶，結果為：「
    錄音帶連續播放，但中間出現過雜音。同前偵卷錄音譯文
    第38至42頁之『我要宰你，我當然就要宰你，你這狼心狗肺
    的東西，我知道你後台勢力太大了，我會尋法律途徑來解決
    你』，均與錄音帶A 面內容相符，惟其後錄音帶A 面即呈現
    空白。錄音帶B 面前面一小段有對話，但內容無法辨識，
    其餘則為空白」，有該勘驗筆錄在卷可憑（見原審卷第26、
    27頁）；且由證人吳壕鈺於偵訊證稱：「91年8 、9 月間，
    乙○○在台南玉市恐嚇甲○○說『我一定要殺死你』」等語
    （見同前偵卷第6 頁），對照上開錄音帶所顯現之「我要宰
    你，我當然就要宰你」等語，「宰」與「殺」有相同意義，
    則以證人吳壕鈺偵訊時間為93年1 月12 日 ，距91年8 、9
    月案發當時均已逾一年，對爭執中之對話內容，自難期其等
    之記憶與案發當時實際對話內容一字不差，惟由上開錄音帶
    所顯現之對話內容，應認其等之指、證述並非虛妄，應屬可
    信；又參酌被告於原審準備程序供稱：「伊說過的話，以錄
    音帶為準」等語（見原審卷第15頁），及其對上開錄音帶勘
    驗結果，僅懷疑該錄音帶有經過剪接，並未爭執錄音帶內之
    聲音非其聲音等情（見原審卷第27頁），復經本院將該錄音
    帶送請法務部調查局鑑定，因該錄音帶受背景雜訊（音）干
    擾，不符合聲紋鑑定條件，致無法鑑定是否有剪接之痕跡，
    此有法務部調查局93年11月24日調科參字第09300465060 號
    函在卷可憑（見本院卷第75頁），被告上開懷疑自屬無據。
    是應認被告確有於上開時、地對告訴人為「我要宰你，我當
    然就要宰你」等言語。至於辯護人質疑證人吳壕鈺於偵訊時
    證述被告係於要離開時，始對告訴人為恐嚇言語，與告訴人
    所提上開錄音帶內容不符，惟依上開勘驗結果，被告向告訴
    人稱「我要宰你，我當然就要宰你，你這狼心狗肺的東西，
    我知道你後台勢力太大了，我會尋法律途徑來解決你」等語
    後，錄音帶A 面即已呈現空白，縱依告訴人所提錄音譯文，
    被告對告訴人為上開言語，亦在全部錄音譯文之後半段，則
    證人吳壕鈺之證述，尚無與事理有違之處，自難依此為被告
    有利之認定。
  (3)被告向告訴人稱「我要宰你，我當然就要宰你」等語，係將
    來加惡害於他人生命之恐嚇言詞，客觀上自足以使人心生畏
    懼，則告訴人指稱其因被告上開言語而心生畏懼，自與常情
    無悖。
  2.公然侮辱部分─
  (1)被告於上開時地，當眾辱罵告訴人為「搶匪」之事實，迭據
    被告於警詢、偵訊、原審及本院審理中自承不諱（見警卷第
    1 頁背面，同前偵卷第5 頁，原審卷第15頁，本院卷第104
    頁），並與告訴人指訴之情節相符。
  (2)被告雖辯稱告訴人應與搶案有關，其所指摘之事並無不實云
    云。惟被告聲請傳喚用以證明告訴人與其遭搶奪之珠寶有關
    之證人張媽肅於本院證稱：「乙○○的太太曾要伊到甲○○
    的攤子看有沒有他們遭搶的碧璽，但伊對碧璽不內行，所以
    不知道甲○○攤位上擺的碧璽是否是乙○○被搶的，但伊有
    向乙○○的太太說，並沒有看到他們所說的那麼大的碧璽；
    伊也沒有聽別人說甲○○攤位的碧璽是乙○○他們被搶的」
    等語明確（見本院卷第99頁），已難為被告執為稱告訴人是
    「搶匪」之依據；且依被告於偵查中所提康榮身於91年11月
    19日警詢筆錄所載，康榮身已明確表示警方查獲另案被告張
    道源涉犯搶奪案件之珠寶流向，有一部份係由張道源賣予告
    訴人之妻梁素貞等語（見同前偵卷第11頁），及證人康榮身
    於偵查中證稱：「伊與甲○○是珠寶同業。張道源曾約於一
    年半前告訴伊，搶得的珠寶，有透過他太太賣給甲○○夫婦
    ，但並沒有說甲○○是幕後指使人」等語在卷（見同前偵卷
    第60頁），而張道源、康榮身亦因此被以竊盜、故買贓物罪
    嫌提起公訴，有臺灣高雄地方法檢察署檢察官91年度偵字第
    25213 號、第26726 號起訴書在卷可憑（見本院卷第37至42
    頁），此等資料均無法認告訴人係「搶匪」；又被告若認告
    訴人與其遭搶奪之珠寶有關，自可循法律途徑保障其權利，
    卻捨此途不為，以其個人之判斷，即稱告訴人為「搶匪」，
    自非合法之權利行使。
  (3)「十全玉市場」為不特定人得以自由進出之公共場所，且被
    告係於中午12時30分許之營業時間，在不特定人得以共見共
    聞之情形下，當眾辱罵告訴人為「搶匪」等語，已足以貶損
    告訴人之社會評價。
  (三)綜上所述，被告上開恐嚇及公然侮辱犯行，均堪認定，本件
    事證已臻明確，應依法論科。
三、論罪科刑及就誹謗部分撤銷改判之理由─
  (一)核被告以加害生命之事，向告訴人恫稱：「我要宰你，我當
    然就要宰你」等語，致告訴人心生畏懼，而生危害於安全，
    係犯刑法第305 條恐嚇危害安全罪。又在不特定人得以共見
    共聞之處所，未具體指述搶奪之事實，僅當眾辱罵告訴人為
    「搶匪」，足以貶損告訴人之社會評價，係犯同法第309 條
    第1 項公然侮辱罪，公訴人認被告此部分犯行係犯同法第
    310 條第1 項誹謗罪，尚有未洽，惟基本社會事實同一，本
    院自得變更起訴法條加以審理。被告所犯上開二罪，犯意各
    別，行為互殊，罪名不同，應予分論併罰。
  (二)原審就被告恐嚇犯行部分，認罪證明確，因而適用刑法第
    305 條、第41條第1 項前段、罰金罰鍰提高標準條例第1 條
    前段、第2 條之規定，並審酌被告無端出言恐嚇告訴人，致
    告訴人受有精神上之恐懼，殊非可取，惟念其從無前科，有
    臺灣高等法院被告全國前案紀錄表一份在卷可稽，足認素行
    良好，僅因一時失慮，偶罹刑典等一切情狀，量處拘役30日
    ，並諭知易科罰金之折算標準，經核原判決此部份認事用法
    均無不合，量刑亦屬妥適。被告上訴否認犯罪，檢察官則循
    告訴人之請，以被告犯後毫無悔意，飾詞狡辯，原審量刑過
    輕為由，提起上訴，均無理由，此部分應予駁回。
  (三)原審就被告公然侮辱犯行部分，予以論罪科刑，固非無見。
    惟原審誤認被告此部分係犯刑法第310 條第1 項誹謗罪，尚
    有未當。被告上訴否認犯罪，檢察官亦循告訴人之請，以原
    審量刑過輕為由提起上訴，雖均無理由，惟原判決既有上開
    違誤之處，自應由本院將原判決關於誹謗罪及定執行刑部分
    均撤銷改判。爰審酌被告不知以合法途徑主張其權利，當眾
    辱罵告訴人為「搶匪」，致告訴人名譽受損，殊非可取，惟
    其無前科犯行，業如前述，且因所有珠寶遭搶奪而一時氣憤
    難平，致觸刑章等一切情狀，量處罰金2,000 元，並諭知易
    服勞役之折算標準，以資懲儆。
四、對其他公訴事實之判斷─
  (一)公訴意旨另以：被告另於91年8 、9 月間，在臺南市○○
    路玉市場內，當眾指摘、傳述告訴人為「搶匪」、「你這個
    王八蛋搶我的貨」云云。92年9 月底某日（聲請簡易判決
    處刑書誤為同年10月29日中午12時30許），在臺北世貿中心
    之珠寶展內（聲請簡易判決處刑書誤為「十全玉市場」），
    向告訴人恫稱：「你這個搶匪，開車走路給我小心一點」云
    云，而以此加害生命、身體之事恐嚇告訴人，致生危害於安
    全。因認被告此部分另涉犯刑法第310 條第1 項誹謗及第
    305 條恐嚇危害安全罪嫌等語。公訴人認被告涉犯此部分犯
    行，無非係以告訴人之指訴為主要論據。惟訊據被告堅決否
    認有此部分犯行，辯稱：伊並未於上開時地誹謗、恐嚇告訴
    人等語。
  (二)經查：
  按告訴乃論之罪，其告訴應自得為告訴之人知悉犯人之時起
    ，於6 個月內為之；告訴逾期者，應諭知不受理之判決，刑
    事訴訟法第237 條第1 項及第303 條第3 款分別定有明文。
    經查，刑法第310 條第1 項之誹謗罪，依同法第314 條規定
    須告訴乃論，本件告訴人就被告此部分誹謗犯行，於91年
    8 、9 月間即已知悉犯人為被告，竟遲至92年10月29日始提
    出告訴，此有警詢筆錄在卷可稽（見警卷第1 、2 頁），顯
    已逾告訴期間，自難認為合法。惟公訴人既認被告此部分犯
    行與上開經起訴並論罪科刑部分，有連續犯之裁判上一罪關
    係，自不另為不受理之諭知判決。
  次按被告未經審判證明有罪確定前，推定其為無罪。犯罪事
    實應依證據認定之，無證據不得認定犯罪事實；不能證明被
    告犯罪者，應諭知無罪之判決，刑事訴訟法第154 條、第
    301 條第1 項分別定有明文。又告訴人之告訴，係以使被告
    受刑事訴追為目的，是其陳述是否與事實相符，仍應調查其
    他證據以資審認；事實之認定，應憑證據，如未能發現相當
    證據，或證據不足以證明，自不能以推測或擬制之方法，為
    裁判基礎；再認定犯罪事實，所憑之證據，雖不以直接證據
    為限，間接證據亦包括在內，然無論直接或間接證據，其為
    訴訟上之證明，須於通常一般之人均不致於有所懷疑，而得
    確信其為真實之程度者，始得據之為有罪之認定，倘其證明
    尚未達到此一程度，而有合理性懷疑之存在時，即無從為有
    罪之認定（最高法院53年台上字第1300號、40年台上字第86
    號、76年台上字第4986號判例參照）。經查，被告此部分恐
    嚇犯行，除告訴人指訴外，公訴人並未提出任何積極證據以
    資佐證，已與上開判例意旨不合。且告訴人係指訴被告委託
    證人周明璋於上開時地向其轉告「走路小心一點」云云（見
    同前偵卷第6 頁），惟證人周明璋業於偵查中到庭證稱：「
    被告並未託伊轉告告訴人『走路小心一點』」等語明確（見
    同前偵卷第53頁）。此外，復無其他積極證據足資證明被告
    確有此部分恐嚇犯行，揆諸上開規定及判例意旨，自不得僅
    憑告訴人之指訴遽為不利於被告之認定。然公訴人既認被告
    此部分恐嚇犯行與上開經起訴並論罪科刑部分，有連續犯之
    裁判上一罪關係，自不另為無罪之諭知。
四、適用之法律─
  (一)刑事訴訟法第368 條、第369 條第1 項前段、第364 條、第
    299條第1項前段、第300條。
  (二)刑法第309 條第1項、第42條第2項前段。
  (三)罰金罰鍰提高標準條例第1 條前段、第2 條。
本案經檢察官沈紹嘉到庭執行職務。
中　　華　　民　　國　　94　　年　　1 　　月　　21　　日
　　　　　　　　　刑事第七庭    審判長法　官  莊飛宗
                                      法　官  黃憲文
                                      法　官  曾逸誠
以上正本證明與原本無異。
不得上訴。
中　　華　　民　　國　　94　　年　　1 　　月　　21　　日
                                      書記官  郭蘭蕙
附錄法條：
刑法第305條：
以加害生命、身體、自由、名譽、財產之事，恐嚇他人致生危害
於安全者，處2年以下有期徒刑、拘役或300元以下罰金。
刑法第309條：
公然侮辱人者，處拘役或300元以下罰金。
以強暴犯前項之罪者，處1 年以下有期徒刑、拘役或500 元以下
罰金。
